【裁判字號】    92,交聲,226
【裁判日期】    920923
【裁判案由】    聲明異議
【裁判全文】
臺灣高雄地方法院交通事件裁定                    九十二年度交聲字第二二六號
    原處分機關  交通部公路總局高雄區監理所
    異  議  人
    即受處分人  誼強交通有限公司
    代  表  人  李存強
右列受處分人因違反道路交通管理處罰條例案件，對於交通部公路總局高雄區監理所
九十二年五月八日所為之處分（原處分：高監自字第裁八０─ＫＡＣ三三七三一四號
），聲明異議，本院裁定如左：
    主  文
原處分撤銷。
誼強交通有限公司不罰。
    理  由
一、異議意旨略以：雲林縣警察局執勤員警於民國九十二年二月二十一日晚上九時四
    十二分許，在台十九線公路南下四十一公里處，測得駕駛人黃慶安以時速八十四
    公里超速駕駛車牌號碼ＸＮ─０七七號大貨車，遂鳴笛並以紅色指揮棒指揮示意
    停車，於攔停後當場告知黃慶安違規之事實，惟黃慶安稱未帶證件，乃依黃慶安
    所述之資料及當場攔停之車牌號，經判別無誤後，始依違規事實舉發超速及未帶
    駕照二項違規，惟查上開大貨車係江進福所有，而靠行於異議人誼強交通有限公
    司，由江進福本人駕駛，不曾借與他人或僱用他人駕駛，異議人接獲舉發違反道
    路交通管理事件通知單後，經詢問車主江進福，亦確認該車確在江進福使用中，
    不曾於九十二年二月二十一日晚上九時四十二分，在台十九線公路南下四十一公
    里處行使，或借他人使用，異議人與車主江進福均不認識黃慶安，自不可能借車
    予黃慶安駕駛，爰於法定期限內聲明異議，請求撤銷原處分之裁罰等語。
二、按汽車駕駛人，駕駛聯結車、大客車、大貨車，有下列情形之一者，汽車所有人
    及駕駛人各處新臺幣四萬元以上八萬元以下罰鍰，並當場禁止該汽車駕駛人繼續
    駕駛及扣留其車輛牌照：一未領有駕駛執照駕車者；違反第一項情形，並吊扣其
    汽車牌照三個月，道路交通管理處罰條例第二十一條之一第一項第一款、第三項
    分別定有明文。
三、經查：
（一）雲林縣警察局交通警察隊執勤員警於九十二年二月二十一日晚上九時四十二分
      許，在台十九線公路南下四十一公里處，測得車牌號碼ＸＮ─０七七號營業大
      貨車以時速八十四公里超速行駛，遂鳴笛並以紅色指揮棒指揮示意停車，於攔
      停後當場告知駕駛人違規之事實，惟駕駛人稱未帶證件，並口述「黃慶安」之
      身分資料，員警乃依當場攔停之車牌號碼及車斗標示之車行號「誼強交通公司
  」，以無線電查詢車籍、廠牌、顏色，經判別無誤後，即依駕駛人口述之「黃
      慶安」之身分資料，掣單舉發超速及未帶駕照二項違規行為，並交由駕駛人簽
      名，嗣員警返回交通警察隊後，再以電子閘門系統查詢，發現「黃慶安」並未
      領有大貨車之駕駛執照，另掣單舉發無照駕駛之違規行為，而無照駕駛部分業
      經交通部公路總局高雄區○○○○道路交通管理處罰條例第二十一條之一第一
      項第一款規定，裁決異議人即汽車所有人罰鍰新臺幣（下同）六萬元，並吊扣
      車牌三個月等情，業據證人即雲林縣警察局交通警察隊執勤員警林高彬、吳寶
      文分別證述在卷，並有雲林縣警察局九一雲警交字第ＫＡＣ三三六六七八號（
      超速及未帶駕照部分）、ＫＡＣ三三七三一四號（無照駕駛部分）舉發違反道
      路交通管理事件通知單、九十二年四月十四日雲警交字第０九二０００三四六
      八號書函、交通部公路總局高雄區監理所九十二年五月八日高監自字第裁八０
      ─ＫＡＣ三三七三一四號裁決書各一份及上開大貨車照片六幀附卷可稽，固堪
      認上開大貨車確有於前揭時地因超速行駛為警攔停並對駕駛人掣單舉發之事實
      。
（二）惟查，上開大貨車實際係江進福所有，而靠行於異議人，異議人之代表人李存
      強及車主江進福均不認識黃慶安此人等情，業據異議人之代表人李存強到庭陳
      述及證人江進福到庭證述在卷（本院九十二年六月十一日訊問筆錄參照）；另
      證人黃慶安亦到庭證稱：我沒有開過大貨車，被開單的人不是我，身分證有遺
      失過，曾被人冒名申辦手機，沒有收到舉發單及裁決書等語（本院九十二年七
      月九日、七月二十三日訊問筆錄參照）。且經本院當庭訊問證人即執勤員警林
      高彬、吳寶文對在庭之證人黃慶安有無印象時，證人林高彬證稱：要問另一位
      員警比較清楚，駕駛人是超速被攔下，他向吳寶文自稱是黃慶安等語（本院九
      十二年七月九日訊問筆錄參照），證人吳寶文則證稱：日期太久，每天接觸的
      人很多，沒有印象等語（本院九十二年七月二十三日訊問筆錄參照），足見二
      位執勤員警均無法確認證人黃慶安即係當日之違規駕駛人。參以本院將雲林縣
      警察局九一雲警交字第ＫＡＣ三三六六七八號舉發違反道路交通管理事件通知
      單上「黃慶安」之簽名，與證人黃慶安於本院九十二年七月九日訊問筆錄、證
      人結文、本院七月二十三日訊問筆錄及當庭命證人黃慶安直式簽名六遍之簽名
      筆跡，就其筆劃書寫之方式與習慣比對結果，認證人黃慶安於本院九十二年七
      月九日訊問筆錄、證人結文、本院七月二十三日訊問筆錄及當庭命證人黃慶安
      直式簽名六遍之簽名筆跡均相同，上開筆跡則與前揭舉發違反道路交通管理事
      件通知單上「黃慶安」之簽名筆跡不相同，顯見前揭舉發違反道路交通管理事
      件通知單上「黃慶安」之簽名確非證人黃慶安所為。綜上所述，足認本件超速
      違規之駕駛人並非證人黃慶安，而係遭他人冒名為之，則此冒名之駕駛人有無
      未領有大貨車之駕駛執照而違規駕駛大貨車之情事，已無從認定。原處分未予
      詳查，遽予裁罰，自有違法之處，本件異議人以上開大貨車未於前揭時地行駛
      為由聲明異議，雖無理由，原處分仍應予撤銷，另諭知異議人不罰。
四、據上論斷，應依道路交通案件處理辦法第二十條前段，裁定如主文。
中      華      民      國    九十二    年      九      月    二十三    日
                                臺灣高雄地方法院交通法庭
                                    法  官 王雅苑
右正本證明與原本無異。
如不服本裁定，應於裁定送達後五日內，向本院提出抗告狀。
                             書記官 黃琬婷
中      華      民      國    九十二    年      九      月    二十三    日


司法院資訊處製作；財團法人民間司法改革基金會備份。
